【裁判字號】    90,交簡上,6
【裁判日期】    920505
【裁判案由】    公共危險
【裁判全文】
臺灣臺北地方法院刑事判決                            九十年度交簡上字第六號
    上  訴  人
    即  被  告  甲○○
右列被告因公共危險案件，不服本院台北簡易庭八十九年度北交簡字第一七七二號民
國八十九年十二月五日第一審刑事簡易判決（檢察官聲請簡易處刑書案號：八十九年
度偵字第八三七五號）提起上訴，本院管轄第二審之合議庭，認應適用通常程序審理
，自為第一審判決如左：
    主      文
原判決撤銷。
甲○○無罪。
    事實及理由
一、公訴意旨略以：甲○○於民國八十九年三月一日晚間十時許，駕駛車號ＭＧ－六
    四０號營業小客車，沿台北市○○路由北往南方向行駛，途經該路與廣州街交叉
    口時，適有行人丙○○沿中華路行人穿越道南往北方向行進，欲橫越廣州街，惟
    甲○○竟未讓行人先行，而提前右轉入廣州街，致撞倒尚於行人穿越道行走之丙○○，使丙○○受有右膝擦傷及淤傷之傷害（過失傷害部分因丙○○撤回告訴，
    另為不起訴處分）。詎甲○○明知肇事並致人受傷後，竟稍作停頓後即加速驅車
    逃逸，嗣因丁○○駕車經過，目睹上開情狀而報警處理後，始循線查獲，因認甲○○涉有刑法第一百八十五條之四之交通肇事逃逸罪嫌。
二、按犯罪事實應依證據認定之，無證據不得推定其犯罪事實，又不能證明被告犯罪
    者，應諭知無罪之判決，刑事訴訟法第一百五十四條第一項、第三百零一條第一
    項分別定有明文。刑事訴訟法上所謂認定犯罪事實之證據，係指足以認定被告確
    有犯罪行為之積極證據而言，苟積極證據不足為不利於被告事實之認定時，即應
    為有利於被告之認定，更不必有何有利之證據，最高法院分別著有二十九年上字
    第三一０五號及三十年上字第八一六號判例可資參照。
三、本件公訴人認被告甲○○涉有前揭犯罪事實，無非以被害人丙○○之指訴、証人
    乙○○、丁○○之証詞，及卷附台北市和平醫院驗傷診斷書、道路交通故談話記
    錄表、調查報告表、補充資料表、車籍作業系統－查詢認可資料表各一紙，為其
    論據。而訊據被告固坦承其於本件車禍發生時間有使用證人乙○○所有、車號Ｍ
    Ｇ－六四０號營業小客車，惟堅詞否認有前揭肇事逃逸犯行，辯稱：其當日下班
    後即直接回家，並未經過前揭路段，該肇事車輛可能係另一車牌號碼相同之營業
    小客車等語。經查：
  (一)證人乙○○所有之營業小客車之ＭＧ－六四０號車牌已於八十九年六月十九日向
    交通部公路總局台北區監理所繳銷，繳銷後尚未重領車牌，此有汽（機）車各項
    異動登記書影本及交通部公路總局台北區監理所（營）00－000－0－00
    0000號、（營）00－000－0－0000五號函在卷足憑，是以在八十
    九年六月十九日後，即不應有掛有前述車牌之營業小客車出現於道路上，然於同
    年六月二十九日及七月四日，竟另有一部懸掛ＭＧ－六四０號車牌之營業小客車
    ，因交通違規而遭警員逕行舉發並拍照存證，此有違規照片及舉發通知單各二張
    在卷可參，則本件車禍究係被告駕車所肇事，或另有其他人以違規懸掛該ＭＧ－
    六四０號車牌營業而肇事，即有疑問。
  (二)次查，本件公訴人認被害人丙○○於前開時地遭被告甲○○所駕駛、車號ＭＧ－
    六四０號之營業小客車所撞傷，係以証人乙○○於警詢中陳稱：車牌號碼ＭＧ－
    六四０號營業小客車為其所有，自八十三年起該車即交由被告使用（卷附八十九
    年四月十二日警訊筆錄參照），及証人丁○○於警詢及偵查中証稱：其於上開事
    故發生時恰駕車沿廣州街由東往西方向行駛，經中華路口時目睹裕隆廠牌之車號
    ＭＧ－六四０號營業小客車撞上被害人，嗣暫停五、六秒後加速離去等語（卷附
    八十九年四月七日警詢筆錄、五月十五日訊問筆錄參照），為其論據。但查：證
    人乙○○所有，於本件車禍發生時間借予被告之車號ＭＧ－六四０號營業小客車
    ，係排氣量一千二百七十西西、八十年份之裕隆尖兵車款，此有汽車行車執照、
    國華產物保險公司保險證、車籍作業系統－查詢認可資料表、汽車新領牌照登記
    書、照片三張等在卷可證；而目睹本件車禍發生之證人丁○○於本院訊問時則稱
    ：「（八十九年三月一日晚上十點多是否曾經在中華路、廣州街口目睹車禍？）
    當時我在停等紅綠燈，在警廣附近，就有部車這樣（從）中華路二段往一段開過
    來，他是要右轉廣州街，然後，他轉過之後，我看到行人穿越道有位小姐腳好像
    受傷，馬上坐下來，我轉頭看那部車，發現他有停下來一下，後來就走了，沒有
    下車。」「（你看到那部車時候，距離你多遠？）他還開不到警廣那裡，差不多
    是、五個車身距離。」「（是不是計程車？）是的。」「（請描述車型？）已經
    蠻久了，我在萬華分局有說。」「（你開計程車幾年了？）陸續開了二十多年。
    」「（你對車型車款是否瞭解？）算很瞭解，每天都有看。」「（知不知道裕隆
    尖兵有幾種？）剛出來的是四角型，後來比較圓。」「（你在警訊說車子是尖兵
    的，你說的是哪種？）講的不是方的，是新的。比較圓的那種。」「（【提示被
    告所提出之黑白照片及違規照片並告以要旨】這兩種車一不一樣，能否辨認？）
    可以，黑白照片是舊型，就是我說比較方的那種，至於彩色的違規照片是比較圓
    的，那種是新的。」「（當天你看到的車型是哪種？）印象中是圓的那種。」「
    （到庭執行職務檢察官：你剛剛說方型的小尖兵是幾西西的？）一千三百西西，
    我是沒開過，但是以前路上很多。」「（檢察官：你剛說圓形的小尖兵是幾西西
    ？）一千四或是一千六，據我所知是這樣。」「（檢察官【提示八九年偵字第八
    三七五號卷第十三頁並告以要旨】在警局你說車型是裕隆尖兵一千四或是一千六
    西西的，因那尖兵車種只有兩種西西數，我很清楚那是黃色計程車等語，是否屬
    實？）沒錯。」「（檢察官：你是否可以依上開證詞回想當時車型為何？）這是
    直接的反應。現在想起來應該是圓的。」等語，有本院九十二年四月一日訊問筆
    錄在卷可稽。本院核以：(1)證人丁○○乃執業二十年之計程車司機，對車型車款
    之辨認能力遠較一般常人為高，且本件車禍發生時，其僅距該肇事之車號ＭＧ－
    六四０號營業小客車四至五個車身之遠，亦無錯認可能，是其證詞應屬可信；(2)
    證人丁○○於本院訊問時，雖因距本件車禍發生已逾三年，故對車禍當日該ＭＧ
    －六四０號營業小客車之車型，記憶略顯模糊，但經提示八十九年四月七日其於
    台北市政府警察局萬華分局所作之警詢筆錄，其已能明確指出：發生本件車禍之
    營業小客車乃排氣量一千四百或一千六百西西、車型較圓之裕隆尖兵車型，並非
    被告所駕駛、證人乙○○所有之排氣量一千二百七十西西、車型較尖之裕隆尖兵
    車型，且該肇事車輛即屬前述違規照片內所示之車型等情，則此亦足以佐證，確
    實可能另有一部排氣量一千四百或一千六百西西、車型較圓之裕隆尖兵車輛，違
    規懸掛該ＭＧ－六四０號行駛、營業之事實，是以本件車禍是否確係被告駕駛車
    輛所肇致，自屬不能證明。
  (三)至卷附台北市和平醫院驗傷診斷書、道路交通故談話記錄表、調查報告表、補充
    資料表等，僅能證明本件車禍發生及被害人丙○○受傷之事實，而無從用以證明
    確係被告駕駛ＭＧ－六四０號營業小客車肇事；另被害人丙○○及另一乘坐於證
    人丁○○車上之乘客蔡穗，或未看到肇事之營業小客車駕駛長相、或並未目睹車
    禍發生經過（卷附八十九年三月二十七日、八十九年四月五日警詢筆錄參照），
    顯亦無從證明被告是否有公訴人所指犯行，是均無傳訊之必要，併此敘明。
四、另查，公訴人係以「八十九年度偵字第八三七五號台灣台北地方法院檢察署檢察
    官起訴書」起訴，並非聲請簡易判決處刑，原審未查，逕以簡易程序為第一審判
    決，其程序已有不當，本院即應予以撤銷；次依前揭論述，本件亦無積極證據足
    證被告於公訴人所指時、地犯有刑法第一百八十五條之四醉態駕駛罪，則被告犯
    罪尚屬不能證明，原審疏未詳究前情，遽為科刑之判決，亦非允洽，被告上訴即
    有理由，亦應由本院將原判決撤銷改判，並諭知無罪之判決。又對於簡易判決之
    上訴，準用刑訴法第三編第一章及第二章之規定；管轄第二審之地方法院合議庭
    受理簡易判決上訴案件，應依通常程序審理。本件被告既未於公訴人所指時、地
    觸犯刑法第一百八十五條之四肇事逃逸罪，而應對其諭知無罪之判決，已如前述
    ，原審本不得適用刑事訴訟法第七編所定之簡易程序對其論罪科刑，且因公訴人
    原即非聲請簡易判決處刑，而係提起公訴，則本院所為本件判決，係依據前引規
    定適用第一審通常程序而為之第一審通常程序判決，併此敘明。
據上論結，依刑事訴訟法第四百五十五條之一第一項、第三項、第三百六十九條第一
項前段、第三百六十四條、第三百零一條第一項，判決如主文。
本案經檢察官周治正到庭執行職務。
中      華      民      國    九十二    年      五      月      五      日
                                    臺灣臺北地方法院交通法庭
                                        審  判  長  法  官  劉壽嵩
                                                    法  官  洪文慧
                                                    法  官  林鴻達
右正本證明與原本無異。
如不服本判決，應於判決送達後十日內，向本院提出上訴狀。
                                                    書記官  石幸代
中      華      民      國    九十二    年      五      月      五      日


司法院資訊處製作；財團法人民間司法改革基金會備份。
